---
title: "R interface to TensorFlow Dataset API"
output: html_document
---

```{r, echo=FALSE}
# knitr::opts_chunk$set(echo = TRUE, eval = FALSE)
reticulate::use_condaenv("r-reticulate")
```

```{r message=FALSE, include=FALSE}
# fix https://github.com/rstudio/keras/issues/930
reticulate::py_config() 
```


# Перевод https://tensorflow.rstudio.com/tools/tfdatasets/articles/introduction.html

API TensorFlow Dataset обеспечивает возможности создания масштабируемых пайплайнов для передачи данных в модели TensorFlow, в том числе:

* чтение данных из различных форматов, включая CSV и TFRecords (стандартный бинарный формат входных данных для TensorFlow);

* преобразования наборов данных, включая применение к ним произвольных функций;

* перемешивание наборов данных, разбивка на батчи и повторение набора по числу эпох;

* интерфейс потоковой передачи для чтения сколь угодно больших наборов данных;

* чтение и преобразование данных являются операциями в составе вычислительного графа TensorFlow, поэтому выполняются кодом на С++ параллельно с обучением модели.

R-интерфейс к TensorFlow Datasets предоставляет доступ к API, включая высокоуровневые функции для удобной интеграции с R-пакетом [keras](https://tensorflow.rstudio.com/keras/) (а также [tfestimators](https://tensorflow.rstudio.com/tfestimators/), документация по которому на момент создания перевода удалена с официального сайта - *прим. пер.*).


## Установка

Для использования `tfdatasets` нужно установить библиотеку TensorFlow и соответствующий R-пакет.

Сперва установите `tfdatasets` с GitHub:

```{r, eval=FALSE}
# devtools::install_github("rstudio/tfdatasets")
remotes::install_github("rstudio/tfdatasets")
```

Затем используйте функцию `install_tensorflow()` для установки TensorFlow:

```{r, eval=FALSE}
library(tfdatasets)
install_tensorflow()
```

Не забывайте перед использованием R-пакета `tensorflow` указать, куда установлена Python-овская библиотека, например, `reticulate::use_condaenv("r-reticulate")` - *прим. пер.*


## Создание набора данных

Наборы данных создаются из текстовых файлов, файлов в формате [tfrecords](https://www.tensorflow.org/api_docs/python/tf/io) или из данных в ОЗУ при помощи [соответствующих функций](https://tensorflow.rstudio.com/tools/tfdatasets/reference/#section-creating-datasets).

### Текстовые файлы

Например, для создания набора данных из текстового файла сперва нужно создать спецификацию того, как записи будут декодироваться при чтении из файла, а затем вызвать `text_line_dataset()` с именем файла и спецификацией:

```{r}
library(tfdatasets)

# создание спецификации для парсинга файла
iris_spec <- csv_record_spec("data/iris.csv")

# чтение набора данных
dataset <- text_line_dataset("data/iris.csv", record_spec = iris_spec) 

# структура полученного набора данных
str(dataset)
```

В этом примере функция `csv_record_spec()` обрабатывает файл с образцом данных, который используется для автоматического определения имен и типов столбцов (для этого читается до 1000 первый строк в файле). Вы также можете явно задать имена и/или типы данных для столбцов при помощи параметров `names` и `types` (обратите внимание, что файл-образец при этом не нужен):

```{r}
# задаем имена и типы данных
iris_spec <- csv_record_spec(
  names = c("SepalLength", "SepalWidth", "PetalLength", "PetalWidth", 
            "Species"),
  types = c("double", "double", "double", "double", 
            "character"), 
  skip = 1
)

# чтение набора данных
dataset <- text_line_dataset("data/iris.csv", record_spec = iris_spec)
```

Отметим, что мы также указали `skip = 1`, чтобы пропустить первую строку в файле, содержащую имена столбцов.

Поддерживаемые типы: целое число (integer), число с плавающей точкой (double) и строка (character). Вы также можете указывать типы в более компактной форме посредством односимвольных аббревиатур (например, `types = "dddi"`):

```{r}
mtcars_spec <- csv_record_spec("data/mtcars.csv", types = "dididddiiii")
```


#### Параллельный парсинг

Парсинг текстовых строк в требуемый формат может быть вычислительно затратным. Вы можете выполнять эти вычисления в параллельной режиме при помощи параметра `parallel_record`. Например:

```{r}
dataset <- text_line_dataset("data/iris.csv", 
                             record_spec = iris_spec, 
                             parallel_records = 4)
```

Также вы можете распараллелить чтение данных с диска при помощи буфера для предварительно загружаемых данных. Функция, которая позволяет импортировать данные подобным образом - `dataset_prefetch()`:

```{r}
dataset <- text_line_dataset("data/iris.csv", 
                             record_spec = iris_spec,
                             parallel_records = 4) %>% 
  dataset_batch(128) %>% 
  dataset_prefetch(1)
```

Результатом будет предварительная загрузка батча данных в фоновом потоке, то есть параллельно с операциями обучения модели.

При наличии нескольких входных файлов вы можете распараллелить их чтение по нескольким ПК (шардирование) и/или по нескольким потокам на одном ПК (параллельное чтение с чередованием). Подробнее об этом см. в разделе "Чтение множественных файлов".


### Файлы tfrecords

Вы можете загружать данные из файлов в формате tfrecords при помощи функции `tfrecord_dataset()`.

Часто бывает нужно отобразить записи из набора данных в последовательность именованных столбцов. Это можно сделать при помощи вызова `dataset_map()` в сочетании с функцией `tf$parse_single_example()`:

```{r, eval=FALSE}
# Создание набора данных, который читает наблюдения из двух файлов и 
# извлекает изображение с меткой класса
filenames <- c("/var/data/file1.tfrecord", 
               "/var/data/file2.tfrecord")
dataset <- tfrecord_dataset(filenames) %>%
  dataset_map(function(example_proto) {
    features <- list(
      image = tf$FixedLenFeature(shape(), tf$string),
      label = tf$FixedLenFeature(shape(), tf$int32)
    )
    tf$parse_single_example(example_proto, features)
  })
```

Чтение файлов tfrecords также можно распараллелить при помощи параметра `num_parallel_reads`:

```{r, eval=FALSE}
filenames <- c("/var/data/file1.tfrecord", 
               "/var/data/file2.tfrecord")
dataset <- tfrecord_dataset(filenames, num_parallel_reads = 4)
```


## Базы данных SQLite

Чтение наборов данных из БД SQLite осуществляется при помощи функции `sqlite_dataset()`. Для этого нужно указать имя файла с базой данный, SQL-запрос и спецификацию `sql_record_spec()`, которая описывает имена и типы данных для столбцов, участвующих в запросе. Например:

```{r}
record_spec <- sql_record_spec(
  names = c("disp", "drat", "vs", "gear", "mpg", 
            "qsec", "hp", "am", "wt",  "carb", "cyl"),
  types = c(tf$float64, tf$int32, tf$float64, tf$int32, tf$float64, 
            tf$float64, tf$float64, tf$int32, tf$int32, tf$int32, tf$int32)
)

dataset <- sqlite_dataset(
  "data/mtcars.sqlite3",
  "select * from mtcars",
  record_spec
)

dataset
```

Обратите внимание: для чисел с плавающей точкой должны нужно использовать `tf$float64`, поскольку `tf$float32`не поддерживаются при чтении из БД SQLite.


## Преобразования

### Применение преобразований

Вы можете применить произвольные функции для преобразования данных к записях в наборе данных при помощи `dataset_map() `. Например, преобразовать столбец "Species" при помощи прямого кодирования (one-hot encoding) можно следующим образом:

```{r}
dataset <- text_line_dataset("data/iris.csv", 
                             record_spec = iris_spec,
                             parallel_records = 4)

dataset <- dataset %>% 
  dataset_map(function(record) {
    record$Species <- tf$one_hot(
      tf$strings$to_number(record$Species, tf$int32), 
      3L)
    record
  })

dataset
```

Обратите внимание, что `dataset_map()` реализована как функция на языке R, но некоторые специальные ограничения, налагаемые на нее, позволяют ее выполнять не в интерпретаторе R, а как часть вычислительного графа TensorFlow.

Для набора данных, созданного при помощи функции `text_line_dataset()`, передаваемая запись будет представлять собой именованный список тензоров (один тензор для каждого столбца). Возвращаемое значение должно быть другим набором тензоров, которые создаются при помощи функций TensorFlow (например, `tf$one_hot()`). Вызов функции `dataset_map()` конвертируется в операции вычислительного графа TensorFlow, которые выполняют пребразования с использованием нативного кода.


#### Преобразования в параллельной режиме

Вычислительно затратные преобразования могут выполняться в несколько потоков при помощи параметра `num_parallel_calls`:

```{r}
dataset <- text_line_dataset("data/iris.csv", 
                             record_spec = iris_spec,
                             parallel_records = 4)

dataset <- dataset %>% 
  dataset_map(num_parallel_calls = 4, function(record) {
    record$Species <- tf$one_hot(
      tf$strings$to_number(record$Species, tf$int32), 
      3L)
    record
  })
```

Вы можете контролировать максимальное количество буферизируемых элементов при помощи `dataset_prefetch()`:

```{r}
dataset <- text_line_dataset("data/iris.csv", 
                             record_spec = iris_spec,
                             parallel_records = 4)

dataset <- dataset %>% 
  dataset_map(num_parallel_calls = 4, function(record) {
    record$Species <- tf$one_hot(
      tf$strings$to_number(record$Species, tf$int32), 
      3L)
    record
  }) %>% 
  dataset_prefetch(1)
```

При использовании батчей по время обучения можно оптимизировать производительность c помощью функции `dataset_map_and_batch()`, объединяющей операции преобразования данных и создания батча:

```{r}
dataset <- text_line_dataset("data/iris.csv", 
                             record_spec = iris_spec,
                             parallel_records = 4)

dataset <- dataset %>% 
  dataset_map_and_batch(batch_size = 128, function(record) {
    record$Species <- tf$one_hot(
      tf$strings$to_number(record$Species, tf$int32), 
      3L)
    record
  }) %>% 
  dataset_prefetch(1)
```


### Выбор элементов

Вы можете отбирать элементы в наборе данных по условия при помощи функции `dataset_filter()`, которая принимает на вход предикат и возвращает булев тензор для записей, которые должны быть включены в выдачу:

```{r}
mtcars_spec <- csv_record_spec("data/mtcars.csv", types = "dididddiiii")

dataset <- text_line_dataset("data/mtcars.csv",
                             record_spec = mtcars_spec) %>%
  dataset_filter(function(record) {
    record$mpg >= 20
})

dataset <- text_line_dataset("data/mtcars.csv",
                             record_spec = mtcars_spec) %>%
  dataset_filter(function(record) {
    record$mpg >= 20 & record$cyl >= 6L
  })
```

Заметим, что функции внутри предиката должны быть тензорными операциями (tf$not_equal, tf$less и т.д.). Предоставляются соответствующие методы для стандартных операторов сравнения (<, >, <=) и логических операторов (!, &, |).


### Признаки и целевая переменная

Распространенным преобразованием является превращение таблицы, созданной при помощи `text_line_dataset()` или `tfrecord_dataset()`, в список из двух элементов: "x" (признаки) и "y" (целевая переменная). Для этих целей служит функция `dataset_prepare()`:

```{r}
mtcars_dataset <- text_line_dataset("data/mtcars.csv", 
                                    record_spec = mtcars_spec) %>% 
  dataset_prepare(x = c(mpg, disp), y = cyl)

iris_dataset <- text_line_dataset("data/iris.csv", 
                                  record_spec = iris_spec) %>% 
  dataset_prepare(x = -Species, y = Species)
```

Функция `dataset_prepare()` также также работает со стандартным формульным интерфейсом R:


```{r}
mtcars_dataset <- text_line_dataset("data/mtcars.csv", 
                                    record_spec = mtcars_spec) %>% 
  dataset_prepare(cyl ~ mpg + disp)
```

Если при обучении вы используете батчи, при помощи параметра `batch_size` можно объединить этапы `dataset_prepare()` и `dataset_batch()`, что, как правило, ускоряет работу:

```{r}
mtcars_dataset <- text_line_dataset("data/mtcars.csv", 
                                    record_spec = mtcars_spec) %>% 
  dataset_prepare(cyl ~ mpg + disp, batch_size = 16)
```


### Перемешивание данных и формирование батчей

Существует несколько функций, управляющих формированием батчей. Например, следующий код задает формирование батчей по 128 элементов из наблюдений, перемешиваемых внутри скользящего окна размером 1000; набор данных повторяется 10 раз для обучения в течение 10 эпох:

```{r}
dataset <- dataset %>% 
  dataset_shuffle(1000) %>%
  dataset_repeat(10) %>% 
  dataset_batch(128)
```

Панее производительность можно оптимизировать путем объединения перемешивания и повторения данных в один шаг при помощу функции `dataset_shuffle_and_repeat()`, но теперь так делать не рекомендуется:

```{r, eval=FALSE}
dataset <- dataset %>% 
  dataset_shuffle_and_repeat(buffer_size = 1000, count = 10) %>%
  dataset_batch(128)
# shuffle_and_repeat (from tensorflow.python.data.experimental.ops.shuffle_ops) 
# is deprecated and will be removed in a future version.
# Instructions for updating:
# Use `tf.data.Dataset.shuffle(buffer_size, seed)` followed by 
# `tf.data.Dataset.repeat(count)`. Static tf.data optimizations will 
# take care of using the fused implementation.
```


### Предварительная загрузка

Ранее мы упоминали функцию `dataset_prefetch()`, позволяющую предварительно загружать указанное количество элементов (или батчей, если таковые используются). Например:

```{r}
dataset <- text_line_dataset("data/iris.csv", 
                             record_spec = iris_spec,
                             parallel_records = 4)

dataset <- dataset %>% 
  dataset_map_and_batch(batch_size = 128, function(record) {
    record$Species <- tf$one_hot(
      tf$strings$to_number(record$Species, tf$int32), 
      3L)
    record
  }) %>% 
  dataset_prefetch(1)
```

При использовании GPU данные могут быть предварительно загружены в память GPU с помощью `dataset_prefetch_to_device() `:

```{r}
dataset <- text_line_dataset("data/iris.csv", 
                             record_spec = iris_spec,
                             parallel_records = 4)

dataset <- dataset %>% 
  dataset_map_and_batch(batch_size = 128, function(record) {
    record$Species <- tf$one_hot(
      tf$strings$to_number(record$Species, tf$int32), 
      3L)
    record
  }) %>% 
  dataset_prefetch_to_device("/gpu:0")
```

В последнем примере размер буфера для предварительной загрузки определяется автоматически (вручную его можно задать параметром `buffer_size`).


### Полный пример

Ниже приводится полный пример совместного использования различных преобразования: фильтрация наблюдений, разбивка на "x" и "y", перемешивание и деление на батчи.


```{r}
dataset <- text_line_dataset("data/mtcars.csv", 
                             record_spec = mtcars_spec) %>%
  dataset_filter(function(record) {
    record$mpg >= 20 & record$cyl >= 6L
  }) %>% 
  dataset_shuffle_and_repeat(buffer_size = 1000, count = 10) %>% 
  dataset_prepare(cyl ~ mpg + disp, batch_size = 128) %>% 
  dataset_prefetch(1)
```


## Чтение наборов данных

The method for reading data from a TensorFlow Dataset varies depending upon which API you are using to build your models. If you are using the keras, then TensorFlow Datasets can be used much like in-memory R matrices and arrays. If you are using the lower-level tensorflow core API then you’ll use explicit dataset iteration functions.

The sections below provide additional details and examples for each of the supported APIs

### Пакет keras


Создать файлы в формате tfrecords можно при помощи [данного скрипта]( https://github.com/datamadness/Feeding-TensorFlow-from-drive-MNIST-Example/blob/master/MNIST2TFRfilesDataAPI.py), заменив в нем `tf.python_io.TFRecordWriter` на `tf.io.TFRecordWriter` и указав `numFiles = 1`.

```{r, eval=FALSE}
library(keras)
library(tfdatasets)

batch_size = 128
steps_per_epoch = 500

# Функция для чтения и обработки набора данных MNIST
mnist_dataset <- function(filename) {
  dataset <- tfrecord_dataset(filename) %>%
    dataset_map(function(example_proto) {

      # Парсинг 
      features <- tf$io$parse_single_example(
        example_proto,
        features = list(
          height = tf$io$FixedLenFeature(shape(), tf$int64),
          width = tf$io$FixedLenFeature(shape(), tf$int64),
          img_string = tf$io$VarLenFeature(tf$float32),
          label = tf$io$FixedLenFeature(shape(), tf$int64)
        )
      )

      # Обработка изображения
      image <- tf$divide(features$img_string, 255)
      image <- tf$sparse$to_dense(image)
      # image <- tf$reshape(image, c(features$height, features$width))
      # image <- tf$expand_dims(image, -1L)
      
      # one-hot кодирование метки класса
      label <- tf$one_hot(tf$cast(features$label, dtype = tf$int32), 10L)

      list(image, label)
    }) %>%
    dataset_repeat() %>%
    dataset_shuffle(1000) %>%
    dataset_batch(batch_size, drop_remainder = TRUE) %>%
    dataset_prefetch(1)
}

# Проверка
# iter <- dataset %>% make_iterator_one_shot()
# iterator_get_next(iter)
  
model <- keras_model_sequential() %>%
  layer_dense(units = 256, activation = "relu", input_shape = c(784)) %>%
  layer_dropout(rate = 0.4) %>%
  layer_dense(units = 128, activation = "relu") %>%
  layer_dropout(rate = 0.3) %>%
  layer_dense(units = 10, activation = "softmax")

model %>% compile(
  loss = "categorical_crossentropy",
  optimizer = optimizer_rmsprop(),
  metrics = c('accuracy')
)

history <- model %>% fit(
  mnist_dataset("data/MNIST_train_data_strings_0.tfrecord"),
  steps_per_epoch = steps_per_epoch,
  epochs = 20,
  validation_data = mnist_dataset("data/MNIST_train_data_strings_0.tfrecord"),
  validation_steps = steps_per_epoch
)

score <- model %>% evaluate(
  mnist_dataset("mnist/test.tfrecords"),
  steps = steps_per_epoch
)

print(score)
```



### Пакет tensorflow

## Чтение множественных файлов

### Использование нескольких ПК