---
title: "dataset_api"
output: html_document
---

# Перевод https://tensorflow.rstudio.com/tools/tfdatasets/articles/introduction.html

API TensorFlow Dataset обеспечивает возможности создания масштабируемых пайплайнов для передачи данных в модели TensorFlow, в том числе:

* чтение данных из различных форматов, включая CSV и TFRecords (стандартный бинарный формат входных данных для TensorFlow);

* различные преобразование наборов данных, включая применение к ним произвольных функций;

* перемешивание наборов данных, разбивка на батчи и повторение набора по числу эпох;

* интерфейс потоковой передачи для чтения сколь угодно больших наборов данных;

* чтение и преобразование данных являются операциями в составе вычислительного графа TensorFlow, поэтому выполняются кодом на С++ параллельно с обучением модели.

R-интерфейс к TensorFlow Datasets предоставляет доступ к API, включая высокоуровневые функции для удобной интеграции с R-пакетами [keras](https://tensorflow.rstudio.com/keras/) и [tfestimators](https://tensorflow.rstudio.com/tfestimators/).


## Установка

Для использования `tfdatasets` нужно установить библиотеку TensorFlow и соответствующий R-пакет.

Сперва установите `tfdatasets` с GitHub:

```{r, eval=FALSE}
devtools::install_github("rstudio/tfdatasets")
```

Затем используйте функцию `install_tensorflow()` для установки TensorFlow:

```{r, eval=FALSE}
library(tfdtasets)
install_tensorflow()
```

